臺灣高等法院高雄分院刑事判決　　　　95年度上訴字第2349號
上　訴　人　臺灣高雄地方法院檢察署檢察官
被　　　告　甲○○
上列上訴人因被告違反毒品危害防制條例案件，不服95年度訴字
第2181號中華民國95年10月31日第一審判決（起訴案號：臺灣高
雄地方法院檢察署95年度毒偵字第3065號），提起上訴暨併案審
理，本院判決如下：
    主  文
原判決撤銷。
本件免訴。扣案第一級毒品海洛因壹包（淨重零點壹公克，空包
裝重零點貳陸公克）、殘留毒品海洛因之注射針筒壹支均沒收銷
燬之。
    理  由
一、公訴意旨略以: 被告甲○○前因違反毒品危害防制條例案件
    ，經台灣高雄地方法院以92年度簡字第3087號於92年12月30
    日分別判處有期徒刑6 月、3 月，應執行有期徒刑8月確定
    ，於94年2 月7 日縮短刑期執行完畢。猶不知悛悔，基於施
    用第一級毒品海洛因與第二級毒品甲基安非他命之概括犯意
    ，於94年4 月中旬某日起至同年5 月27日某時許，在其位於
    高雄縣燕巢鄉○○村○○路176 之1 號住處內，以將海洛因
    摻水稀釋置入注射針筒注射之方式，另將甲基安非他命以燃
    燒加熱吸食煙氣之方式，施用第一級毒品海洛因及第二級毒
    品甲基安非他命多次，嗣於94年5 月27日9 時10分許，在高
    雄縣大社鄉○○村○○路14巷94號3 樓為警查獲，扣得其所
    有供施用之第一級毒品海洛因1 包（淨重0.10公克，空包裝
    重0.26公克）及供施用毒品所用而殘留有毒品海洛因之注射
    針筒1 支等物。因認被告涉嫌連續施用第一、二級毒品罪嫌
    一案。
二、原審法院則認定被告基於施用第一級毒品海洛因與第二級毒
    品甲基安非他命之概括犯意，於94年4 月中旬某日起至同年
    9 月25日晚間某時許，在其位於高雄縣燕巢鄉○○村○○路
    176 之1 號住處內，以將海洛因摻水稀釋置入注射針筒注射
    之方式，另將甲基安非他命以燃燒加熱吸食煙氣之方式，非
    法施用第一級毒品海洛因及第二級毒品甲基安非他命各多次
    ，約1 天各施用1 次。嗣於94年5 月27日9 時10分許，在
    高雄縣大社鄉○○村○○路14巷94號3 樓為警查獲，扣得被
    告供施用之第一級毒品海洛因1 包（淨重0.10公克，空包裝
    重0.26公克）及供施用毒品海洛因所用之殘留第一級毒品海
    洛因之注射針筒1 支、被告又於94年9 月26日10時40分在
    高雄縣大社鄉○○路37之1 號前，又為警查獲，並扣得供己
    施用之毒品海洛因6 包（合計淨重5.30公克，空包裝重2.15
    公克）及供己施用之毒品甲基安非他命1 包（驗前毛重3.7
    公克，驗後毛重3.6 公克）之事實。
三、按案件曾經判決確定者，應諭知免訴之判決，刑事訴訟法第
    302條第1款定有明文。此項原則關於實質上一罪或裁判上一
    罪，均有其適用。連續犯係裁判上之一罪，其一部分犯罪事
    實曾經判決確定者，其效力當然及於全部，故檢察官復將其
    他部分重行起訴，亦應諭知免訴之判決（最高法院49年台非
    字第20號判例、90年台非第252 號判決、92年台非字第331
    號判決、95年台非字第31號判決參照）。換言之，一事不再
    理之刑事訴訟法上重要原則，蓋對同一被告之一個犯罪事實
    ，祇有一個刑罰權，不容重複裁判，故檢察官就同一事實先
    後兩次起訴，法院原應先為形式上之審理，如經形式上審理
    後，認為欠缺訴訟要件，即應為形式之判決，毋庸再為實體
    上之審理（最高法院55年台非字第176 號、72年台上字第44
    81號判例參照）；然如繫屬於後之起訴事實已經法院判決有
    罪確定，基於一事不再理原則，對於起訴在先之起訴事實，
    僅能為免訴判決以避免刑罰權重複行使，此所謂之同一案件
    ，關於實質上一罪或裁判上一罪（如刑法第55條及第56 條
    之犯罪）均屬之。再者，裁判確定前所觸犯之數罪，各罪間
    若具有下列3 個要件，即有刑法第56條連續犯之適用，（一
    ）主觀上，各犯罪係基於一概括犯意而生，亦即多次之犯行
    自始出於一預定之犯意計劃。（二）數行為間具有連續性，
    亦即於時間、空間、場所、機會上具有密切連接之特性而言
    。 （三）所犯數罪屬刑法上同一罪名之罪。
四、本件被告於94年4 月中旬某日起開始施用第一毒品海洛因、
    第二級毒品甲基安非他命，先於94年5月27日在其位於高雄
    縣燕巢鄉○○村○○路176 之1 號住處遭查獲，採尿送驗呈
    第一級毒品海洛因及第二級毒品甲基安非他命之陽性反應，
    被告又於復基於施用第一級毒品及第二級毒品之概括犯意，
    連續施用第一、二級毒品，又於：、94年9 月25日15時許
    ，在高雄縣燕巢鄉○○路526 之4 號媽祖廟之公共廁所內，
    均以鋁箔紙燒烤之方式，分別施用第一級毒品海洛因及第二
    級毒品甲基安非他命。於同年月26日10時40分許，在高雄縣
    大社鄉○○路37-1號前，為警當場查獲，並扣得第一級毒品
    海洛因6 包及第二級毒品甲基安非他命1 包。、94年11月
    7 日19時20分許，在高雄縣燕巢鄉○○路526 之4 號媽祖廟
    之公共廁所內，施用第一級毒品海洛因及第二級毒品甲基安
    非他命。於同年月8 日14時50分，為警前往高雄縣燕巢鄉○
    ○村○○路31號住處執行拘提時，當場查獲，並扣得使用過
    注射針筒1 支。再於、95年1 月5 日12時30分許，在高雄
    縣燕巢鄉南燕村林厝巷29弄79號旁，施用第一級毒品海洛因
    及第二級毒品甲基安非他命各，於同日在高雄縣燕巢鄉○○
    村○○路31號住處為警當場查獲，並扣得使用過之注射針筒
    1 支。、更於95年3 月24日15時38分許，在高雄縣岡山鎮
    ○○○路前，施用第一級毒品海洛因及第二級毒品甲基安非
    他命，於同日，在高雄縣岡山鎮○○○路前為警盤查，而當
    場扣得第一級毒品海洛因1 包之多次施用第一級毒品海洛因
    及第二級毒品安非他命之犯罪事實，亦經臺灣高雄地方法院
    以95年度訴字第2779號案件審理，而於95年10月31辯論終結
    宣判，判處被告連續施用第一級毒品有期徒刑8 月，連續施
    用第二級毒品有期徒刑4 月，應執行有期徒刑11月，並於95
    年11月30日確定，有臺灣高雄地方法院95年度訴字第2779號
    判決、被告台灣高等法院前案紀錄表在卷可稽（本院卷第28
    -32 頁）。
五、本件公訴人起訴之事實即被告自94年4 月間起至94年5 月27
    日止之施用第一級毒品及第二級毒品之犯行，與原審法院另
    案95年度訴字第2779號案件所認定之被告於94年9 月25日起
    至95年3 月24日止之施用第一級及第二級毒品犯行，時間上
    部分重疊，犯罪之手段、場所及動機，均極度類似，上開二
    案之施用第一級及第二級毒品之各該行為間，具有密切連接
    之特性，堪認被告主觀上係分別基於一概括犯意而施用第一
    級毒品及第二級毒品，且被告之行為，在法之評價上分別屬
    刑法上同一之罪名，本件被告先後被查獲之施用第一、二級
    毒品行為，時間既然緊接，樣態亦屬相同，犯罪構成要件又
    相同，使用毒品又有連續施用之特性，則本件施用行為即應
    為該另案原審法院95年度訴字第2779號判決既判力效力所及
    ，本件檢察官之提起公訴，雖屬在前，然為避免一罪二罰，
    法院自應諭知免訴之判決。
六、原審未詳為推求，遽為實體上有罪判決，自有判決適用法則
    不當之違誤，公訴人雖以原審有實質上一罪部分漏未審酌而
    提起上訴，雖無理由，然原判決既有如上之瑕疵，自應由本
    院撤銷改判並諭知被告免訴判決。公訴人移請併案之95年毒
    偵字第9102號、9368號卷即屬無從併辦，自應退由公訴人處
    理，至於扣案第一級毒品海洛因1 包（淨重0.1 公克，空包
    裝重0.26公克）、經送請法務部調查局鑑驗，含有第一級毒
    品海洛因成分，有法務部調查局檢驗通知書可稽；扣案注射
    針筒1 支經送請臺灣高雄醫學大學附設中和紀念醫院加以鑑
    驗，呈現第一級毒品海洛因、第二級毒品甲基安非他命陽性
    反應，亦有高雄醫學大學附設中和紀念醫院檢驗報告在卷，
    針筒與其內之毒品無法析離，本院為節省訴訟勞費，乃將上
    開物品均依毒品危害防制條例第18條第1 項前段規定，沒收
    銷燬之。
七、至於原審判決所認定被告基於概括犯意，連續施用第一級、
    第二級毒品海洛因、甲基安非他命，於94年9 月26日10 時
    40分在高雄縣大社鄉○○路37之1 號前，為警查獲，並扣得
    被告所有之第一級毒品海洛因6 包（合計淨重5.30 公 克，
    空包裝重2.15公克）及第二級毒品甲基安非他命1 包（驗前
    毛重3.7 公克，驗後毛重3.6 公克）之事實，其相關卷證原
    係由公訴人以95年毒偵字第8108號移送台灣高雄地方法院法
    院94年訴字第2471號案併辦審理（見94年訴字第2471號卷第
    62 頁 之併案意旨書），然該案經台灣高雄地方法院以公訴
    人起訴程序違背規定（其理由略謂被告於88年3 月19日觀察
    勒戒執行完畢，相距已逾5 年後再有施用毒品之行為，雖被
    告於92年間亦有施用毒品，然其第三次施用毒品時距離第一
    次之施用毒品時間已超過5 年，自應依毒品危害防制條例笫
    20條笫3 項規定，再聲請法院裁定令被告入勒戒處所觀察、
    勒戒，而不得逕予起訴，故而諭知起訴程序違背規定），諭
    知公訴不受理之判決確定，並將上開公訴人移請併辦之94年
    毒偵字第8108號案退由公訴人處理（見94年訴字第2471號卷
    第17 1頁），有該94年訴字第2471號案全卷可參，然因該94
    年訴字第2471號承審之原審法官又將該案全卷交由本案原審
    之承審法官處理，本案原審法官雖將其職權上得知有裁判上
    一罪關係，然非由公訴人移送併辦之被告施用毒品於94年9
    月26日10時40分在高雄縣大社鄉○○路37之1 號前為警查獲
    之該部分事實一併審理判決，然本件原檢察官起訴之事實既
    經本院改判免訴，則台灣高雄地方法院94年訴字第2471號原
    來卷內有關94年毒偵字第8108號案中被告施用毒品之事實仍
    屬無從一併審理，併此說明。
據上論斷，應依刑事訴訟法第369 條第1 項前段、第364 條、第
302 條第1 款、毒品危害防制條例第18條第1 項前段，判決如主
文。
本案經檢察官姜麗儒到庭執行職務。
中　　華　　民　　國　　96　　年　　2 　　月　　7 　　日
                  刑事第八庭    審判長法  官  李炫德
                                      法  官  蔡國卿
                                      法  官  簡志瑩
以上正本證明與原本無異。
施用第一級毒品部分如不服本判決應於收受本判決後10日內向本
院提出上訴書狀，其未敘述上訴理由者，並得於提起上訴後10日
內向本院補提理由書狀（均須按他造當事人之人數附繕本）「切
勿逕送上級法院」。
施用第二級毒品部分不得上訴。
中　　華　　民　　國　　96　　年　　2 　　月　　7 　　日
　　　　　　　　　　　　　　　　　　　書記官  白  蘭
附錄本件判決論罪科刑法條：
毒品危害防制條例第10條
施用第一級毒品者，處 6 月以上 5 年以下有期徒刑。
施用第二級毒品者，處 3 年以下有期徒刑。
